【裁判字號】    98,易,2092
【裁判日期】    981116
【裁判案由】    詐欺
【裁判全文】
臺灣臺北地方法院刑事判決              98年度易字第2092號
公  訴  人  臺灣臺北地方法院檢察署檢察官
被      告  甲○○
上列被告因詐欺案件，經檢察官聲請簡易判決處刑（98年度偵字
10097號），本院簡易庭受理後，認不宜以簡易判決處刑（98年
度簡字第2610號），改依通常程序審理，判決如下：
    主  文
甲○○無罪。
    理  由
一、公訴意旨略以：被告甲○○前於民國92年間，因妨害兵役案
    件，經臺灣臺北地方法院以93年度簡字第144號案件判處有
    期徒刑2月確定，並於94年7月21日易科罰金執行完畢。詎其
    仍不知悔改，明知將自己之金融機構帳戶提供他人使用，將
    可能遭詐騙集團利用作為犯罪工具，猶基於幫助詐欺之未必
    故意，於98年1月10日見報紙分類廣告，以電話應徵賭博性
    電玩店司機，約定日薪新臺幣 (以下同)3,000 至4,000元，
    隨即於同年1月13日中午時許，在臺北市捷運新店線公館站2
    號出口附近，將其所有大台北商業銀行景美分行帳號000000
    0000000號帳戶之金融卡及密碼，交付與真實姓名年籍不詳
    之成年男子使用。該人所屬詐欺集團成員，隨即意圖為自己
    不法之所有，於98年1月17日18時30分許，自稱東森購物中
    心員工，以電話向乙○○佯稱其之前購物付款誤設為分期，
    須至自動櫃員機依指示操作更正云云，致乙○○陷於錯誤，
    依指示操作自動櫃員機而遭轉帳2萬9,999元至上開帳戶，旋
    遭提領一空。嗣因乙○○察覺受騙，乃報警循線查知上情。
    因認被告涉有刑法第30條第1項、第339條第1項之幫助詐欺
    罪等語。
二、按犯罪事實應依證據認定之，無證據不得認定其犯罪；又不
    能證明被告犯罪者，應諭知無罪之判決，刑事訴訟法第154
    條第2項、第301條第1項分別定有明文。所謂認定犯罪事實
    之證據，係指足以認定被告確有犯罪行為之積極證據而言，
    如未發現相當證據，或證據不足以證明，自不能以推測或擬
    制之方法，以為裁判基礎（最高法院40年臺上字第86號判例
    要旨參照）。另認定犯罪事實所憑之證據，雖不以直接證據
    為限，間接證據亦包括在內；然無論直接或間接證據，其為
    訴訟上之證明，均須於通常一般人均不致有所懷疑，而得確
    信其為真實之程度，始得據為有罪之認定。又幫助犯，係指
    對於正犯與以精神或物質上之助力，便於其犯罪之實行者而
    言，故必須認識正犯所犯之罪，始有幫助可言，如無此認識
    或其所認識，與正犯實施之犯罪有齟齬，則欠缺幫助犯意，
    無從成立該罪之幫助犯（最高法院76年度臺上字第7695號判
    決要旨參照）。
三、本件公訴人認被告涉有前述幫助詐欺犯行，無非係以：(一)被
    告供承交付帳戶資料，(二)被害人乙○○指述遭詐騙經過，(三)
    被告帳戶之開戶資料及歷史交易明細，(四)被害人匯款單據為
    主要論據。訊之被告則堅決否認有何詐欺取財之犯罪認識，
    辯稱當時甫由軍中退伍，急於謀職，因而依報紙分類廣告撥
    打電話應徵，嗣經親友提醒可能受騙，隨即以電話辦理金融
    卡掛失，未料事後仍有被害人受騙等語。
四、經查，被告於98年1月13日中午，在臺北市捷運新店線公館
    站2號出口附近，將其所有之大台北商業銀行景美分行帳號0
    000000000000號帳戶金融卡及密碼，交付與真實姓名年籍不
    詳之成年男子使用，嗣經該男子所屬詐欺集團成員，於98年
    1月17日下午6時30分許，以電話向被害人誆稱為東森購物中
    心員工，向乙○○佯稱其之前購物付款誤設為分期，須至自
    動櫃員機依指示操作更正云云，致乙○○陷於錯誤，依指示
    操作自動櫃員機而遭轉帳2萬9,999元至上開帳戶之事實，業
    據被害人指證綦詳，並提出匯款明細為證（見偵查卷第39頁
    ），核與被告自白交付提款卡及密碼等情相符，復有被告帳
    戶之開戶及交易資料在卷可憑，固堪認定。惟被告在交付金
    融卡及密碼後，業於98年1月17日下午2時37分計，撥打電話
    向大台北商業銀行辦理金融卡語音掛失，有大台北商業銀行
    98 年5月13日函暨檢附之金融卡各項業務申請暨約定書（見
    偵查卷第100至101頁）附卷可稽。是被害人於同日下午6時
    30分許接獲詐騙電話，並在下午6時38分所匯入被告前開帳
    戶之款項，仍留存於被告前開帳戶內未經提領，有該帳戶存
    摺及大台北商業銀行景美分行客戶基本資料可憑（見偵查卷
    第30、31頁），聲請簡易判決處刑書誤為款項已經提領一空
    ，容有誤會。次查，被告係於98年1月13日中午依中國時報
    之分類廣告，撥打電話應徵「波波熊娛樂世界」接送司機工
    作，有同年月8日該版報紙廣告（見偵查卷第110至111頁）
    及被告所使用之行動電話通聯紀錄（見偵查卷第103頁）附
    卷可稽，足認被告辯稱其因應徵電玩司機工作，而與對方聯
    絡見面等語，非無可採。是以被告基於應徵司機之緣由，與
    詐欺集團成員見面後，依其指示交付帳戶資料，嗣經親友提
    醒後，即以電話掛失之方式，在詐欺集團成員對被害人施用
    詐術之前，停止該金融卡之使用，確與一般知悉可能涉及犯
    罪行為，而交付金融帳戶資料任由他人使用之情節有異，佐
    以本件並無證據足認被告有因前述交付金融卡及密碼之行為
    ，獲得任何利益，換言之，亦無從認定被告有提供他人犯罪
    助力之動機存在。從而，本件公訴人所舉前開證據，僅能證
    明被告交付帳戶資料暨被害人遭詐騙匯款之事實；而就公訴
    人所指被告有幫助詐欺取財之未必故意一節，則尚未達於通
    常一般人均不致有所懷疑而得確信其為真實之程度。此外，
    復查無其他積極證據足認被告涉有公訴人所指犯行，即不能
    證明被告犯罪，自應諭知被告無罪之判決。
據上論斷，應依刑事訴訟法第301條第1項，判決如主文。
本案經檢察官李濠松到庭執行職務。
中    華    民    國    98    年    11    月    16    日
                  刑事第十一庭  審判長法  官  劉方慈
                                      法  官  黃紹紘
                                      法  官  顧正德
以上正本證明與原本無異。
如不服本判決應於收受送達後10日內向本院提出上訴書狀，並應
敘述具體理由；其未敘述上訴理由者，應於上訴期間屆滿後20日
內向本院補提理由書（均須按他造當事人之人數附繕）「切勿逕
送上級法院」。
                                      書記官  林妙穗
中    華    民    國    98    年    11    月    19    日


司法院資訊處製作；財團法人民間司法改革基金會備份。
